臺灣新北地方法院刑事裁定
110年度易字第1062號
聲  請  人  莊亞郡
即  被  告          



選任辯護人  黎銘律師
上列聲請人即被告因違反毒品危害防制條例案件，聲請發還扣押
物，本院裁定如下：   
    主  文
聲請駁回。
    理  由
一、聲請意旨略以：聲請人即被告（下稱聲請人）莊亞郡因違反
    毒品危害防制條例案件，經臺灣新北地方檢察署檢察官扣押
    其所有之行動電話6支，其目的僅在檢視對話內容，翻拍、
    紀錄即足，並非供本案犯罪所用、犯罪預備之物或因犯罪所
    生或所得之物。該行動電話係聲請人所購置，亦非違禁物，
    又無其他第三人出面主張任何權利，聲請人所賴資料均紀錄
    在該行動電話中；另扣案現金新臺幣（下同）158萬元與筆
    記型電腦，均係供買賣投資股票之用及所得，為謀生所必要
    之物，與犯罪無關，非可為證據獲得沒收之物，應無繼續扣
    押留存之必要，且扣押清單亦漏載上開物品，爰聲請准許發
    還等語。　
二、按可為證據或得沒收之物，得扣押之。扣押物若無留存之必
    要者，不待案件終結，應以法院之裁定或檢察官命令發還之
    。扣押物未經諭知沒收者，應即發還。刑事訴訟法第133條
    第1項、第142條第1項前段分別定有明文。所謂扣押物無留
    存之必要者，乃指非得沒收之物，且又無留作證據之必要者
    ，始得依上開規定發還；倘扣押物尚有留存之必要者，即得
    不予發還。又該等扣押物有無留存之必要，並不以係得沒收
    之物為限，且有無繼續扣押必要，應由事實審法院依案件發
    展、事實調查，予以審酌（最高法院105年度台抗字第580號
    裁定意旨參照）。是以扣押物有無繼續扣押之必要，審理法
    院自得依職權衡酌訴訟程序之進行程度、事證調查之必要性
    ，而為裁量。又為保全追徵，必要時得酌量扣押犯罪嫌疑人
    、被告或第三人之財產，刑事訴訟法第133條第2項亦定有明
    文。
三、經查，聲請人莊亞郡因違反毒品危害防制條例案件，為警於
    民國110年11月11日22時許，在新北市○○區○○○路0段000巷00
    號6樓執行搜索，扣得行動電話6支、筆記型電腦1臺、現金1
    58萬元等情，有新北市政府警察局刑事警察大隊搜索扣押筆
    錄、扣押物品目錄表各1份在卷可查（臺灣新北地方檢察署1
    10年度偵字第43240號卷第127頁至第135頁）。而被告所涉
    毒品危害防制條例案件，經檢察官提起公訴，現由本院以11
    0年度易字第1062號審理中，尚未判決確定，於全案情節及
    適用法條尚未釐清前，上開扣案行動電話、筆記型電腦等尚
    難認與本案無關，亦可能涉及本案犯罪沒收適用之問題；又
    在本件判決前，本案尚非全無變更起訴法條，而有沒收犯罪
    所得之可能，且扣案之現金158萬元並非不易處分之物，亦
    非無沒收或追徵之可能。從而，為確保日後因當事人上訴而
    為審理需要及保全將來執行及追徵之可能，上開扣案物及現
    金仍有繼續扣押留存之必要，尚無從先行發還，是本件聲請
    為無理由，應予駁回。
四、依刑事訴訟法第220條，裁定如主文。 　　　　　
中　　華　　民　　國　　111 　年　　3 　　月　　4 　　日
                  刑事第十三庭  法　官  林建良
上列正本證明與原本無異。
如不服本裁定，應於裁定送達後五日內敘明抗告理由，向本院提
出抗告狀。
                                書記官  陳昇宏
中　　華　　民　　國　　111 　年　　3 　　月　　7 　　日